臺灣高等法院刑事判決　　　　　　　　96年度上訴字第4707號
上　訴　人
即　被　告　甲○○
選任辯護人　李建賢　律師
上列上訴人因行賄案件，不服臺灣桃園地方法院96年度訴字第32
1號，中華民國96年8月29日第一審判決（起訴案號：臺灣桃園地
方法院檢察署95年度偵字第21531 號），提起上訴，本院判決如
下：
    主  文
原判決撤銷。
甲○○無罪。
    理  由
一、公訴意旨略以：甲○○係上福土石方資源有限公司之負責人
    ，因其於民國（下同）95年8月19日、95年8月20日被民眾檢
    舉在桃園縣觀音鄉草漯村18鄰土地公廟附近任意傾倒廢棄物
    回填土地，遭依法令從事公務之桃園縣觀音鄉公所清潔隊稽
    查員許枝福前往查緝，遂基於使公務員違背職務而交付賄賂
    之犯意，於民國95年8月23日晚上10時許，駕駛車牌M2-2591
    號自用小客車搭載不知情之許煒，一同前往許枝福位於桃
    園縣觀音鄉○○○街34號住處拜訪，希求許枝福在其違法傾
    倒廢棄物乙事上能予以放水或從寬處理，詎許枝福拒不開門
    ，甲○○即將約新台幣（下同）2萬元之千元鈔票1把，丟入
    許枝福之門縫內加以行賄，許枝福隨即報警處理，甲○○遂
    在警員到場盤查後將鈔票撿起而離去。因認被告甲○○涉犯
    貪污治罪條例第11條第1 項之關於違背職務行為之行賄罪嫌
    云云。
二、按犯罪事實應依證據認定之，無證據不得推定其犯罪事實；
    又不能證明被告犯罪者，應諭知無罪之判決；刑事訴訟法第
    第154條第2項、第301條第1項分別定有明文。又犯罪事實之
    認定，應憑真實之證據，倘證據是否真實尚欠明確，自難以
    擬制推測之方法，為其判斷之基礎；而認定犯罪事實之證據
    係指足以認定被告確有犯罪行為之積極證據而言，該項證據
    自須適合於被告犯罪事實之認定，始得採為斷罪資料，最高
    法院著有53年台上字第656 號、29年上字第3105號判例；且
    刑事訴訟上證明之資料，無論其為直接或間接證據，均須達
    於通常一般之人均不致有所懷疑，而得確信其為真實之程度
    ，始得據為有罪之認定，若其關於被告是否犯罪之證明未能
    達此程度，而有合理懷疑之存在，致使無從形成有罪之確信
    ，根據「罪證有疑，利於被告」之證據法則，即不得遽為不
    利被告之認定，亦有最高法院76年度台上字第4986號判例可
    稽。其以情況證據（即間接證據）斷罪時，尤須基於該證據
    在直接關係上所可證明之他項情況事實，本乎推理作用足以
    確證被告有罪，方為合法，不得徒憑主觀上之推想，將一般
    經驗上有利被告之其他合理情況逕予排除，此觀諸最高法院
    32年上字第67號自明。又認定犯罪事實應依證據，為刑事訴
    訟法所明定，故被告否認犯罪事實所持之辯解，縱屬不能成
    立，仍非有積極證據足以證明其犯罪，不能遽為有罪之認定
    （30年上字第1831號判例參照）。
四、公訴意旨認被告甲○○涉犯貪污治罪條例第11條第1 項之行
    賄罪嫌，係以：被告甲○○在偵查中之供述、證人傅智麟於
    檢察官訊問時、證人許枝福於檢察官訊問，及稽查日報表 2
    紙、許枝福繪製之大門形狀圖1紙及行賄現場照片4張等為其
    主要論據。
五、被告固坦承：與許煒至許枝福家，並自許枝福家門上之投
    郵孔丟入約新台幣2 萬元之鈔票等情，並辯稱略以：其以為
    在上福公司外幫忙除草者為清潔隊人員，係出於於慰勞之意
    ，想致贈慰勞金，並無行賄之意思，亦無行賄之動機，更無
    要求許枝福違背職務之行賄行為云云。
六、經查：
（一）上福公司係於94年4月26日經桃園縣政府工建字第0940109
      751號函核准設置完成，於94年10月6日經桃園縣政府會同
      「桃園縣營建剩餘土方石審查小組」及縣政府各單位辦理
      現場會勘後，同意起用營運，係屬一暫存轉運及分類處理
      功能之土資場，申請面積達17241 公頃，最大日處理量為
      1890立方公尺，暫存容量77255立方公尺，年轉運量56700
      0立方公尺，營運期間，應於每月5日前提出包括當月之日
      進出流量統計表、當月逐案報府核准進、出場、轉運再利
      用之核准文等十餘種報表，有桃園縣政府94.12.21府建字
      第0940358826號函、營利事業登記證、該公司95年3 月至
      96年10月之進出場月報管制表等在卷可稽，足認上福公司
      為一合法設置之土資場，並受桃園縣政府監督管理。又上
      福公司經桃園縣政府核准設置併同意啟用營運，需確實依
      核定之「上福有限公司土石方資源堆置處理場營運許可計
      畫書」內容執行及營運，不得違法經營，如有違反法令除
      由主管機關依法核罰外，情節重大或有違反計畫書內容與
      承諾事項者，則有受逕予撤銷「啟用營運」之不利後果，
      此有桃園縣政府核准啟用營運函在卷甚明。按合法棄土場
      之申請設置程序繁瑣，其取得核准營運使用更屬不易，是
      上福公司既係經核准合法設置之棄土場，依一般經驗法則
      ，自無率予在其場區附近違法傾倒廢土，致遭查緝之危險
      ，而導致撤銷核准營運之嚴重不利後果。
（二）又按證人即清潔隊稽查員許枝福至現場勘查時，並未發現
      有任意傾倒廢土之人，依卷附95.08.19及95.08.20查緝日
      報表載明：「8 ：40民眾告知草漯18鄰土地公廟對面凹地
      有回填情形，經至現場有挖土機乙部，並鋪設鋼板，砂石
      車停放在土資場前，並未傾倒」、「挖土機移至榮越養馬
      的旁邊，但還有砂石車停放在垃圾場前」（見偵查卷第 4
      、5 頁）；其於原審證稱：「我們到時候，那裡停了一台
      砂石車，不過還沒傾倒，然後他們看到我們的車子，砂石
      車就跑掉了。土地公廟附近的土地常常被偷倒廢土、廢污
      泥（見原審卷第66頁）。95年8 月19日之前，每天上早班
      的話，都會去垃圾場看，每天都會經過這個地方，那個凹
      地之前就有被人傾倒廢土、廢棄物，95年8 月19日民眾檢
      舉之前，經過那個土地公廟並沒有看到機具，砂石車在現
      場，8 月19日是第一次看到。之前被人傾倒，沒有看到傾
      倒的人，我們去跟地主查，要地主自行保管，善盡保管責
      任。8 月19日之前，沒有發現現場有挖土機、鋼板（原審
      卷第74、75、77頁）等語。是證人許枝福至現場勘查雖發
      現挖土機及砂石車，現場並鋪設有鋼板等情，然此並未能
      證明該挖土機、砂石車及所鋪設之鋼板等均係上福公司所
      有，該土地公廟附近凹地之回填係被告經營之上福公司所
      為。
（三）按「刑法瀆職罪之賄賂，係指對於公務員或仲裁人，關於
      職務上之行為，或違背職務上之行為，所給付之不法報酬
      而言」（見最高法院24年上字第3603號判例意旨）；而所
      謂職務上之行為，係指公務員在其職務範圍內所應為或得
      為之行為，所謂違背職務之行為，係指在其職務範圍內不
      應為而為，或應為而不為者而言，故賄賂之不法報酬必與
      公務員職務上之行為或違背職務之行為具有一定對價關係
      ，苟非關於職務或違背職務行為之報酬，即不得謂為賄賂
      ，亦有最高法院58年台上字第884 號判例、71年度台上字
      第2386號判決要旨可參。經查，公訴人並未舉證以證明上
      福公司有因傾倒廢土而遭查緝處罰之行為，則被告主觀上
      即難謂有何行賄之動機。且證人許枝福於原審之證述可知
      其於案發當晚仍拒絕回應被告並為被告開門，且被告與證
      人許枝福並無任何接觸與對話之行為，證人許枝福於被告
      與許煒至其住處敲門，請其出來時，尚且對門外之人（
      即被告與許煒）喝叱我不認識，不要來找我等語（見原
      審卷第69至73頁），足見客觀上被告並無要求許枝福不予
      查緝之違背職務行為，即無所謂「一定之對價關係」，依
      上述最高法院判例意旨，自無法證明被告將錢丟入證人許
      枝福住處鐵門之投郵孔內係向證人許枝福行求違背職務行
      為之賄賂。
七、綜上，公訴意旨所憑以起訴的證據均未能證明被告涉有本案
    犯行；而對於證人許枝福於原審的證言，公訴人並未能提出
    更積極的事證，證實被告涉犯起訴犯行，應認被告犯罪不能
    證明。原審所為被告有罪的認定，尚有未合，本件被告上訴
    否認犯罪為有理由，應由本院將原判決撤銷改判，諭知被告
    甲○○無罪。
據上論斷，應依刑事訴訟法第369條第1項前段、第364條、第301
條第1項前段，判決如主文。
本案經檢察官張秋雲到庭執行職務。
中　　華　　民　　國　　96　　年　　12　　月　　20　　日
　　　　　　　　　刑事第十一庭審判長法　官 張連財
　　　　　　　　　　　　　　　　　  法　官 林明俊
　　　　　　　　　　　　　　　　　  法　官 楊照男
以上正本證明與原本無異。
檢察官如不服本判決，應於收受送達後10日內向本院提出上訴書
狀，其未敘述上訴之理由者並得於提起上訴後10日內向本院補提
理由書（均須按他造當事人之人數附繕本）。
                                    書記官 陳秋雄
中　　華　　民　　國　　96　　年　　12　　月　　20　　日
